---
title: "Taller 2 Regresiones"
author: "Diego Alexander Torres"
date: "Noviembre de 2019"
output: html_document
---

```{r setup, include=FALSE}
knitr::opts_chunk$set(echo = TRUE)
```

### Ejercicios

1. Grafique la recta correspondiente a la ecuacion Y = 2X +1 al graficar los
puntos correspondientes a X = 0, 1 y 2. De el punto de cruce con el eje
Y y la pendiente para la recta.

```{r}
x <- c(0,1,2)
y <- (2*x) + 1

model1 <- lm(y~x)
plot(x,y, main = "Modelo", col=factor(x))
abline(model1, col="blue")
dev.off()
```



2. De la ecuacion y la grafica para una recta con interseccion con el eje Y
igual a 3 y pendiente igual a ????1.

```{r }
x <- c(1, 2, 3, 4, 5)  #Puntos ejemplo
y <- 3-x

plot(x, y)
abline(a = 3, b = -1, col="red", main = "Y = 3 - X")

```

3. Cual es la diferencia entre modelos matematicos deterministas y probabilistas?

```{r }

print(paste("El coeficiente de correlaci?n de Pearson entre las variables que representan la altura de las parejas es de:", round(cor(x,y),2)))
```

4. (Privacion de sue?o). Se realizo un estudio para determinar los efectos de
la privacion de sue?o en la capacidad de personas para resolver problemas
cuando no duermen. Un total de 10 personas participaron en el estudio,
dos en cada uno de cinco niveles de privacion de sue?o: 8, 12, 16, 20 y
24 horas. Despues del periodo de privacion de sue?o, a cada persona se
le aplico un conjunto de problemas adicionales sencillos, registrandose el
numero de errores.

a) Use una grafica de dispersion para graficar los datos. La suposicion
de una relacion lineal entre X y Y es razonable?

```{r }

x <- c(8, 8, 12, 12, 16, 16, 20, 20, 24, 24)
y <- c(8, 6, 6, 10, 8, 14, 14, 12, 16, 12)

plot(x, y, col = factor(x), main = "Horas sue?o vs N? errores", xlab = "horas sin dormir", ylab = "N? errores")
model4 <- lm(y~x)
abline(model4)
summary(model4)
```
Efectivamente la relaci?n parece lineal.

b) Cual es la ecuacion de prediccion de minimos cuadrados?

```{r}
print("Y = 3 + 0.475X ")
```

c) Use la ecuacion de prediccion para predecir el numero de errores para
una persona que no ha dormido durante 10 horas.

```{r}
y10 <- 3+(0.475*10)
print(y10)
```


5. Que tan bueno es usted para hacer estimaciones? Para probar la capacidad
de una persona para estimar tamanos, se le mostraron 10 diferentes
objetos y se le pidio estimar su longitud o diametro. A continuacion se
midio el objeto y los resultados se registraron en la tabla siguiente.

a) Encuentre la recta de regresion de minimos cuadrados para predecir
la medida real como funcion de la medicion estimada.

```{r}
x <- c(7, 9.5, 7.5, 4, 14.5, 3.75, 42, 2.75, 10, 3.5)
y <- c(6, 10.25, 6.75, 4.25, 15.75, 5, 41.5, 3.75, 9.25, 4.75)
model5 <- lm(y~x)
abline(model5)
summary(model5)

```
```{r}
print("Y = 0.5457 + 0.9741X ")
```

b) Grafique los puntos y la recta ajustada. Le parece razonable la
suposicion de una relacion lineal?

```{r}
plot(x, y)
abline(a = 0.5457, b = 0.9741, col="red", main = "Y = 0.5457 + 0.9741X")
```

6. En los datos siguientes, y corresponde a los salarios mensuales y x es el
promedio obtenido por los estudiantes que terminaron la licenciatura de
administracion con especialidad en sistemas de informacion.


a) Indica la prueba t que haya una relacion significante entre promedio
y salario mensual?


```{r}
x <- c(2.6, 3.4, 3.6, 3.2, 3.5, 2.9)
y <- c(3000, 3600, 4000, 3500, 3900, 3600)

model6 <- lm(y~x)
summary(model6)
```
Efectivamente existe relación entre las variables, el p-valor en la prueba t del parámetro B1 indica que este no es igual a 0.

b) Pruebe si la relacion es signicante usando la prueba F. Cual es la
conclusion? Use alpha = 0.05


Rta/ el p-valor es menor a alpha = 0.05, por lo tanto se rechaza H0 y se afirma que existe relación entre las variables.

c) De la tabla ANOVA.

```{r}
aov(y~x)
```


7. En Estados Unidos casi todo el sistema de tranvias usa vagones electricos
que corren sobre vias a nivel de la calle. La Administracion de Transito
Federal afirma que el tranvia es uno de los medios de transporte mas
seguros, ya que la tasa de accidentes es 0.99 accidentes por millon de
millas-pasajero en comparacion con 2.29 en los autobuses. En los datos
siguientes se dan las millas de via y la cantidad de pasajeros transportados
en los dias laborables, en miles, de seis sistemas de tranvias (USA Today,
7 de enero 2003).


a) Use estos datos para obtener la ecuacion de regresion estimada que
podria emplearse para predecir la cantidad de pasajeros dadas las
millas de vias.


```{r}
x <- c(15, 17, 38, 21, 47, 31, 34)
y <- c(15, 35, 81, 31, 75, 30, 42)

model7 <- lm(y~x)
summary(model7)
```


b) Proporciona la ecuacion de regresion estimada un buen ajuste? Explique.


c) Obtenga un intervalo de 95% de confianza para la media de la cantidad
de pasajeros transportados en los dias laborables en los sistemas
de tranvias que tienen 30 millas de vias.

```{r}

```

d) Suponga que Charlotte esta considerando la construccion de un sistema
de tranvia de 30 millas de vias. De un intervalo de prediccion de
95% para la cantidad de pasajeros transportada en un dia laborable
por el sistema Charlotte. >Cree usted que el intervalo de prediccion
que desarrollo pueda ser util a los que estan planeando Charlotte para
anticipar la cantidad de pasajeros en un dia laborable en su sistema
de tranvia? Explique



8. Una aplicacion importante del analisis de regresion a la contaduria es la
estimacion de costos. Con datos sobre volumen de produccion y costos
y empleando el metodo de minimos cuadrados para obtener la ecuacion
de regresion estimada que relacione volumen de produccion y costos, los
contadores pueden estimar los costos correspondientes a un determinado
volumen de produccion. Considere la siguiente muestra de datos sobre
volumen de produccion y costos totales de una operacion de fabricacion.


a) Con estos datos obtenga la ecuacion de regresion estimada para
pronosticar los costos totales dado un volumen de produccion.

```{r}
x <- c(400, 450, 550, 600, 700, 750)
y <- c(4000, 5000, 5400, 5900, 6400, 7000)

model8 <- lm(y~x)
summary(model8)
```

b) Cual es el costo por unidad producida?

c) Calcule el coeficiente de determinacion. Que porcentaje de la variacion
en los costos totales puede ser explicada por el volumen de produccion?

d) De acuerdo con el programa de produccion de la empresa, el mes
proximo se deberian producir 500 unidades. Cual es el costo total
estimado de esta operacion?