---
title: "Tarea 8"
author: "Diego Torres"
date: "17 de mayo de 2020"
output: html_document
---

```{r setup, include=FALSE}
knitr::opts_chunk$set(echo = TRUE)
```

## Datos de la tesis
```{r, warning=FALSE,message=FALSE,error=FALSE}

library("vars")

rm(list = ls())

inpath  <- "D:/OneDrive - Universidad de Los Andes/R scripts/Libertadores/Series de Tiempo/Datos/"
outpath <- "D:/OneDrive - Universidad de Los Andes/R scripts/Libertadores/Series de Tiempo/CLASE 8/taller/"


pte_Aranda_F <- read.csv(paste(inpath,"pte_aranda_full.csv", sep = ""))
pte_Aranda_F <- pte_Aranda_F[2:5]

Temp <- ts(diff(pte_Aranda_F$Temperature, differences = 1), start = c(2009, 1), frequency = 12)
PM10 <- ts(diff(pte_Aranda_F$PM10, differences = 1), start = c(2009, 1), frequency = 12)
O3 <- ts(diff(pte_Aranda_F$OZONO, differences = 1), start = c(2009, 1), frequency = 12)
NO2 <- ts(diff(pte_Aranda_F$NO2, differences = 1), start = c(2009, 1), frequency = 12)

multi <- cbind(Temp, PM10, O3, NO2)
knitr::kable(head(multi, 7), booktaps = TRUE,
             caption = "")
plot.ts(multi, main = 'Transf. Temp, PM10, O3')


```

### Modelo VAR

```{r}
### Especificación del modelo
VARselect(multi, lag.max = 4, type = "both")

# La funcion especifica hasta tres modelos VAR, los cuales son VAR(1), VAR(2) y VAR(4). Realizaremos la respectiva estimacion y diagnostico de cada uno de ellos

### Estimación VAR(1)
var1 <- VAR(multi, p = 1, type = "both")
var1

### Diagnóstico
serial.test(var1, lags.pt = 16, type = "PT.asymptotic")

# Se rechaza H0, hay evidencia de correlacion de los residuos.

arch.test(var1, lags.multi = 5)

# Se acepta H0, los residuos son homoscedasticos

norm <- normality.test(var1)
norm
plot(norm, names = "Temp")

# Se rechaza H0, los residuos no siguen una distribucion normal. Viendo la grafica de temperatura, se observa que la media es aproximadamente 0.25.

### Estimación VAR(2)
var2 <- VAR(multi, p = 2, type = "both")
var2

### Diagnóstico
serial.test(var2, lags.pt = 16, type = "PT.asymptotic")

# Se rechaza H0, hay evidencia de correlacion de los residuos.

arch.test(var2, lags.multi = 5)

# Se acepta H0, los residuos son homoscedasticos

norm <- normality.test(var2)
norm
plot(norm, names = "Temp")

# Se rechaza H0, los residuos no siguen una distribucion normal. Viendo la grafica de temperatura, se observa que la media es aproximadamente -0.25.

### Estimación VAR(4)
var4 <- VAR(multi, p = 4, type = "both")
var4

### Diagnóstico
serial.test(var1, lags.pt = 16, type = "PT.asymptotic")

# Se rechaza H0, hay evidencia de correlacion de los residuos.

arch.test(var1, lags.multi = 5)

# Se acepta H0, los residuos son homoscedasticos

norm <- normality.test(var1)
norm
plot(norm, names = "Temp")

# Se rechaza H0, los residuos no siguen una distribucion normal. Viendo la grafica de temperatura, se observa que la media es aproximadamente 0.25.
```

De esta manera, obtenemos una respuesta negativa de parte de las series a ajustarse a un modelo VAR(), por lo que se procedera a intentar ajustar un modelo VEC() a las series.

### Modelo VEC

Analizando la cointegración entre las variables, planteamos un modelo VEC para su ajuste.


```{r}
# Especificación del modelo
#vec1 <- ca.jo(multi, type = "trace", ecdet = "trend", K = 1, spec = "transitory")
#summary(vec1)

# Los modelos VAR(1) no son posibles de ajustar en VEC.

vec2 <- ca.jo(multi, type = "trace", ecdet = "trend", K = 2, spec = "transitory")
summary(vec2)

vec4 <- ca.jo(multi, type = "trace", ecdet = "trend", K = 4, spec = "transitory")
summary(vec4)

```


El test de cointegracipon de Johansen nos indica en ambas especificaciones que existe una relación de cointegración de orden r = 3 con p valores de 10.49
Ahora se reestima el modelo VEC con restricciones y normalización de relaciones a largo plazo con respecto a la temperatura.
Una vez especificado el modelo se obtiene la estimación del vector de corrección o cointegración del VAR(2) dado por (1, -0.63, 0.22, 0.04, -0.00067), luego este vector representa el equilibrio en el largo plazo por lo que se puede expresar de la siguiente manera:

$$  y_t = Temp_t  - 0.063PM10 + 0.22O3 + 0.04NO2 - 0.00017t $$

Y el modelo del VEC(4) con el vector propio principal (1, 0.36, -3.69, -0.51, 0.0067) expresado de la siguiente manera:

$$  y_t = Temp_t  + 0.36PM10 -  3.69O3 - 0.51NO2 + 0.0067t $$

Para realizar el diagnostico, usaremos el VEC(2) por simplicidad.

```{r}

var.vec2 <- vec2var(vec2, r = 3)

### Diagnóstico
serial.test(var.vec2, lags.pt = 16, type = "PT.asymptotic")

# Se rechaza H0, hay evidencia de correlacion de los residuos.

arch.test(var.vec2, lags.multi = 5)

# Se acepta H0, los residuos son homoscedasticos

norm <- normality.test(var.vec2)
norm

# Se rechaza H0, los residuos no siguen una distribucion normal. 


### Funciones de impulso
causePM_Te <- irf(var.vec2, impulse = 'PM10',
              response = 'Temp', n.ahead = 10,
              ortho = FALSE, cumulative = FALSE,
              boot = FALSE, seed = 12345) 
plot(causePM_Te)

causeTe_PM <- irf(var.vec2, impulse = 'Temp',
              response = 'PM10', n.ahead = 10,
              ortho = FALSE, cumulative = FALSE,
              boot = FALSE, seed = 12345) 
plot(causeTe_PM)


causeO3_Te <- irf(var.vec2, impulse = 'O3',
              response = 'Temp', n.ahead = 10,
              ortho = FALSE, cumulative = FALSE,
              boot = FALSE, seed = 12345) 
plot(causeO3_Te)

causeTe_O3 <- irf(var.vec2, impulse = 'Temp',
              response = 'O3', n.ahead = 10,
              ortho = FALSE, cumulative = FALSE,
              boot = FALSE, seed = 12345) 
plot(causeTe_O3)


causeNO2_Te <- irf(var.vec2, impulse = 'NO2',
              response = 'Temp', n.ahead = 10,
              ortho = FALSE, cumulative = FALSE,
              boot = FALSE, seed = 12345) 
plot(causeNO2_Te)

causeTe_NO2 <- irf(var.vec2, impulse = 'Temp',
              response = 'NO2', n.ahead = 10,
              ortho = FALSE, cumulative = FALSE,
              boot = FALSE, seed = 12345) 
plot(causeTe_NO2)
```

Segun las graficas de impulso, el modelo VEC(2) convertido a VAR(p) muestra pulsos fuertes casi que permanentes de parte de los contaminantes a la respuesta de la temperatura, pero no existe reciprosidad. La respuesta de los contaminantes ante los pulsos de temperatura son bajos.

```{r}

fevd.all <- fevd(var.vec2, n.ahead = 8)
plot(fevd.all, addbars = 1)

# no detecta resultado
```

Ahora, compararemos los pronosticos tanto del modelo VAR(2) como del VEC(2)
```{r}
### Comparación de pronósticos
predictions.var <- predict(var2, n.ahead = 12, ci = 0.95)
predictions.vec <- predict(var.vec2, n.ahead = 12, ci = 0.95)

plot(predictions.var, names = 'Temp', main = 'Pronóstico VAR')

plot(predictions.vec, names = 'Temp', main = 'Pronóstico VEC')
```

Y de esta manera, observamos que los resultados de ambos modelos (VAR(2) y VEC(2)) no son muy lejanos, aunque ninguno de ellos cumple con el diagnostico y los pronosticos son pobres.