---
title: "Taller 1 Series de Tiempo"
author: "Diego Torres & Jhon Fonseca"
date: "25 de marzo de 2020"
output: html_document
---

```{r setup, include=FALSE}
knitr::opts_chunk$set(echo = TRUE)
```

### **Estudio de Mercadeo del Petroleo **

Se tiene una base de datos mensual entre enero de 1992 y enero de 2020 con informacion relacionada a la cantidad de toneladas metricas de petroleo exportados mensualmente durante este intervalo de años por el pais. La descripción de las variables es la siguiente:

**fecha:** el año y el mes de cada observacion.\
**ton.metricas** el numero de toneladas metricas de petroleo exportadas por el pais mensualmente.\


A continuación, un resumen de los datos.

```{r, echo=FALSE}

rm(list = ls())

inpath  <- "D:/OneDrive - Universidad de Los Andes/R scripts/Libertadores/Series de Tiempo/Datos/"
outpath <- "D:/OneDrive - Universidad de Los Andes/R scripts/Libertadores/Series de Tiempo/CLASE 1/taller/"

ton <- read.csv(paste(inpath,"Exportaciones.csv", sep = "")
                 , sep = ";")
ton <- subset(ton, select = c(1,3))
print(str(ton))
print(summary(ton))
```
A continuación, los paquetes que se usaran en el proyecto:
```{r,warning=FALSE,message=FALSE,error=FALSE}
library(TSA)
library(tseries)
library(forecast)
library(ggplot2)
library(ggfortify)  

```

Ahora bien, procederemos a realizar el modelo de series de tiempo de la variable numerica mediante la funcion `ts()`

```{r}
ton.ts <- ts(ton$ton.metricas, start = c(1992,1), frequency = 12)
str(ton.ts)
head(ton.ts, 30)
```

Ahora, observaremos la tendencia de estos datos mediante una evaluación de un modelo de regresion simple


```{r,warning=FALSE,message=FALSE,error=FALSE}

modelo <- lm(ton.ts ~ time(ton.ts))
summary(modelo)

plot(ton.ts,type='line',ylab='Toneladas metricas')
abline(modelo, lty = "dashed", col = "grey")
legend(x = "topleft", y = "Yt = 98702*Xt - 195.66x10^6")
```



Al ser el p-valor mayor al nivel de significancia de 95%, entonces se acepta la hipotesis nula de que la serie no es estacionaria.\



Ahora bien, sabiendo que la serie trabajada no es estacionaria, haremos un breve analisis de cada uno de sus componentes. Iniciaremos con un plot sencillo.
```{r}
autoplot(stl(ton.ts, s.window = 'periodic'), ts.colour = "sandybrown")
```
El grafico anterior nos muestra los distintos componentes presentes en una serie de tiempo pero que son dificilmente visibles en conjunto. El termino `remainder` es el componente residuo producto de la estacionalidad mas la tendencia ajustada



Veremos el autocorrelograma

```{r cars}
acf(ton.ts, main = "Distribución Normal",col="red", lag.max = 15)
```


todos los coeficientes de correlacion están por encima de las bandas de Bartlett (bandas azules puntuadas que vemos en la gráfica.), lo que indica que los valores dentro de la serie temporal presentan una correlacion significativa, dercartando la teoria de que la serie pudiera ser ruido blanco. Para asegurarnos, llevaremos a cabo la prueba Ljung-Box donde se da el contraste de hipotesis:\

H0 = Es un ruido blanco.\
H1 = NO es un ruido blanco.

```{r pressure, echo=FALSE}
Box.test(ton.ts)

```

En este caso el p-valor es muy inferior al nivel de significancia de 95%, por lo tanto se rechaza la hipotesis de que la serie analizada pueda ser ruido blanco
